【裁判字號】    95,易,41
【裁判日期】    951123
【裁判案由】    偽造文書
【裁判全文】
臺灣臺南地方法院刑事判決                95年度易字第41號
公  訴  人  臺灣臺南地方法院檢察署檢察官
被      告  甲○○
上列被告因偽造文書等案件，經檢察官提起公訴（九十四年度偵
緝字第一０一一號），本院判決如下：
    主  文
甲○○無罪。
    理  由
一、公訴意旨略稱：被告甲○○明知其並無結婚之真意，竟為使
    泰國女子入境台灣地區牟取不法利益，即於民國九十年二月
    七日間出境前往泰國，並與泰國女子林莉沙（PIWDUMDEE
    NISA ，英文名：LIN NISA，護照號碼：L402090號，1976年
    1月22 日生）共同基於犯意聯絡，於同年二月十四日在泰國
    辦理假結婚，並在當地政府機關辦理相關手續文書作業後，
    被告甲○○於同年月二十一日返國，並持經認證之結婚證書
    ，於九十年三月二十二日，前往台南市南區戶政事務所申請
    辦理結婚戶籍登記，再持上開文書向內政部入出境管理局申
    請核准林莉沙入境，致外交部、戶政事務所及境管局承辦公
    務員將此項假結婚不實事項登載入職務上所掌之公文書，完
    成戶籍登記，並核准林莉沙入境，足生損害於我國政府對入
    出境與戶籍管理之正確性。嗣林莉沙於九十年四月二十二日
    入境台灣後，並未與被告甲○○共同生活，旋即前往不詳地
    點工作，迄今不知去向，因認被告涉有刑法第二百十六條、
    第二百十四條行使使公務員登載不實文書罪嫌等語。
二、按犯罪事實應依證據認定之，無證據不得認定其犯罪事實；
    又不能證明被告犯罪者，即應諭知無罪之判決，刑事訴訟法
    第一百五十四條第二項、第三百零一條第一項分別定有明文
    。另按認定犯罪所憑之證據，無論其為直接證據或間接證據
    ，其為訴訟上之證明時，均須達於一般通常之人均不致於有
    所懷疑，而得確信其為真實之程度，始得據之為有罪之認定
    。倘其證明尚未達到此一程度，而有合理性之懷疑存在，致
    使無從形成有罪之確信時，根據「罪證有疑，利於被告」之
    證據法則，即不得遽為不利被告之認定。公訴意旨認被告涉
    有行使使公務員登載不實文書罪嫌，係以被告於偵查中，迄
    本院行準備程序過程中，均未能攜同證人林莉沙到庭應訊，
    顯與通常夫妻之狀況不同；又證人林莉沙係外籍人士，對台
    灣地區並不熟稔，然被告於林莉沙與其結婚後，欲至台灣地
    區之際，竟任令林莉沙自行入境，而其自己滯留於泰國未返
    ，與通常新婚夫妻之狀況有違；另被告所稱與林莉沙同居之
    台南市○區○○路三段九號之屋主乙○○於本院審理時亦到
    庭證稱未曾見過林莉沙；而林莉沙就屋主乙○○經營之事業
    於本院審理時之證述亦屬有誤等情為據。訊據被告於本院審
    理時固坦承於前揭時地以結婚為由，辦理林莉沙入境台灣地
    區等情，惟堅詞否認涉有行使使公務員登載不實文書罪嫌，
    辯稱：其與林莉沙間，確有結婚之真意，林莉沙至台灣地區
    時，亦曾邀請友人宴客，並非以假結婚之方式，使林莉沙來
    台打工等語。
三、經查：
  (一)被告於九十年二月十四日在泰國與林莉沙辦理結婚事宜，並
    在當地政府機關辦理相關手續文書作業後，復於同年月二十
    一日返回台灣地區，並持相關證書，於九十年三月二十二日
    ，前往台南市南區戶政事務所申請辦理結婚戶籍登記，再持
    上開文書向內政部入出境管理局申請核准林莉沙入境。嗣林
    莉沙於九十年四月二十二日入境台灣等情，業據被告於偵查
    及本院審理時坦承不諱，並有被告與林莉沙結婚證書與我國
    駐泰國台北經濟文化辦事處認證文件、林莉沙入出國日期證
    明書、內政部警政署個別查詢及列印、外僑口卡列印、林莉
    沙入境E/D卡各一紙在卷可稽，此部分事實應堪認定。
  (二)被告於林莉沙入境台灣地區後，曾以結婚宴客為由，在其位
    於台南市日新國小旁之鹽埕路住處，席開三桌宴請丁○○、
    丙○○等友人等情，業據證人丁○○、丙○○於本院審理時
    具結後證述屬實（參見本院卷第五六頁、第六０頁），核與
    林莉沙於本院審理時，以證人身分具結後證稱：其至台灣後
    ，曾在被告位於鹽埕路老家處，宴客三桌等語（參見本院卷
    第八二頁）相符，是被告辯稱：其於林莉沙入境台灣後，曾
    依例宴請賓客等語，與事實相符，應堪採信。另林莉沙入境
    後，與被告同住之台南市○區○○路三段九號屋主乙○○於
    本院審理時亦結證稱：被告向其承租房屋時，曾向其提及娶
    外籍配偶之事；而被告離開前開租屋處後，其進入屋內整理
    時，亦曾看見被告與一女子在泰國之合照等語（參見本院卷
    第七六頁、第七五頁），足見被告辯稱：其與林莉沙確有結
    婚之事實，尚非全然無據。
  (三)證人林莉沙於本院審理時證稱：其去年（按係九十四年）與
    被告吵架後，旋即北上台北地區工作，嗣後復轉至桃園縣中
    壢市地區工作；且因被告在外欠債，時有討債公司或銀行撥
    打電話向其追索，不堪其擾，故時常關閉手機未予接聽；其
    至今年七月份，始主動再與被告聯絡等語（參見本院卷第八
    ０頁、第八三頁），依此，被告於去年至今年七月間，因林
    莉沙未接聽行動電話而無法與之聯絡等情，尚非全無可能。
    公訴意旨雖質以被告與林莉沙為夫妻關係，然被告自偵查中
    初次應訊之九十四年九月十五日起，至本院於九十五年五月
    二日行準備程序時，均坦承無法與林莉沙聯絡，此種情狀與
    通常夫妻共同生活之常情不符，而證人林莉沙於九十五年七
    月間，再次與被告聯絡，應係林莉沙之居留證到期，需被告
    偕同辦理換證事項，始與被告聯絡，故認被告與林莉沙間，
    應無結婚之真意等語。惟按夫妻關係雖係以永久共同生活為
    目的，然依現今社會現況，夫妻間因故爭吵後，即行分居，
    若非有至親婚喪，稚子屆學齡，亟需申報戶籍等需配偶偕同
    處理之家中要事發生時，夫妻通常均未相互聯絡等情，亦非
    罕見之事。是縱有夫妻不知對方去向，無法立即相互聯絡，
    亦難據此即逆推其等結婚之際，非存結婚之真意。
  (四)證人乙○○於本院審理時證稱：其配偶於被告承租之前揭東
    門路住處一樓經營汽車維修事業；另證稱：其於汽車維修之
    店面前，曾擺設檳榔攤，由其自行經營等語（參見本院卷第
    七三頁、第一０五頁），而證人林莉沙於本院審理時則證稱
    ：其與被告同住之東門路住處一樓處係販售檳榔等語（參見
    本院卷第八一頁），是兩者之證述相互參照以觀，堪認證人
    林莉沙前開所言，尚屬有據，而得採信。另證人乙○○於本
    院審理時證稱：被告與林莉沙居住於前揭東門路住處時，其
    店面後方有樓梯可供通行至被告居住之四樓，無須經由其等
    經營之汽車維修店面，故被告出入之際，其並未注意等語（
    參見本院卷第七五頁），而證人林莉沙於本院審理時亦證稱
    ：其與被告居住於東門路住處時，均係由後門進出等語（參
    見本院卷第八一頁），從而，證人林莉沙所證稱之出入路線
    與證人乙○○所證相符，且依被告與林莉沙租處之進出路線
    、位置以觀，證人乙○○確有可能未曾見過林莉沙於該處出
    入，是尚難以證人乙○○未曾見過林莉沙於被告前開住處出
    入，即認林莉沙未曾與被告同住於前開租處，進而認定被告
    與林莉沙並無結婚之真意。
  (五)證人林莉沙於本院審理時證稱：其與被告結婚前，曾至台灣
    地區工作達三年之久等語（參見本院卷第七八頁），依此，
    林莉沙對於台灣地區之環境並非全然陌生，是被告與林莉沙
    在泰國地區結婚後，由證人林莉沙先自行入境台灣地區等情
    ，亦非全然不能想像之事，尚難據此而對被告為不利之認定
    。
  (六)綜上所述，依本院綜合卷內所示證據之結果，尚未能達於確
    信被告與林莉沙間，並無結婚之真意，而係以假結婚之方式
    使林莉沙來台工作之程度，參酌前開說明，即應為被告有利
    之認定。從而，應認公訴意旨所指被告以假結婚方式使林莉
    沙來台，涉犯刑法第二百十六條、、第二百十四條行使使公
    務員登載不實文書罪嫌尚有不足，自應為無罪判決之諭知。
據上論斷，應依刑事訴訟法第三百零一條第一項，判決如主文。
本件經檢察官戊○○到庭執行職務。
中    華    民    國    95    年    11    月    23    日
                              刑事第九庭
                                  審判長法  官  楊清安
                                        法  官  朱中和
                                        法  官  卓穎毓
以上正本證明與原本無異。
如不服本判決，應於收受送達後10日內向本院提出上訴書狀（應
附繕本）。
                                        書記官  秦建華
中    華    民    國    95    年    11    月    23    日


司法院資訊處製作；財團法人民間司法改革基金會備份。
